【裁判字號】    95,訴,1100
【裁判日期】    951110
【裁判案由】    損害賠償
【裁判全文】
臺灣桃園地方法院民事判決              95年度訴字第1100號
原      告  甲○○
訴訟代理人  乙○○
被      告  丙○○
被      告  力捷國際工程有限公司
法定代理人  丁○○
上列當事人間請求侵權行為損害賠償事件，經本院刑事庭裁定移
送前來（本院95年度附民字第20號），本院於民國95年10月25日
言詞辯論終結，判決如下：
    主    文
被告丙○○應給付原告新臺幣捌拾捌萬捌仟捌佰零柒元，及自民
國95年4 月27日起至清償日止，按週年利率百分之五計算之利息
。
原告其餘之訴駁回。
訴訟費用由被告丙○○負擔百分之五十；餘由原告負擔。
本判決第一項於原告以新臺幣貳拾玖萬柒仟元為被告丙○○供擔
保後，得假執行。
原告其餘假執行之聲請駁回。
    事實及理由
甲、程序方面：
一、按訴狀送達後，原告不得將原訴變更或追加他訴，但擴張或
    減縮應受判決事項之聲明者，不在此限，民事訴訟法第255
    條第1 項第3 款定有明文。查本件原告於民國95年4 月19日
    提起刑事附帶民事訴訟，訴之聲明請求被告丙○○、力捷國
    際工程有限公司連帶賠償金額為新臺幣（下同）1,872,771
    元，及自起訴狀繕本送達被告翌日即95年4 月27日起至清償
    日止，按年息5 ％計算之法定遲延利息（見本院95年度附民
    字第20號卷第2 頁）；嗣於本院95年10月25日言詞辯論期日
    將前開請求減縮為1,666,032 元及同上之利息，此部分應屬
    訴之聲明之減縮，核與前開法律之規定相符，應予准許。
乙、實體方面：
一、原告起訴主張：
(一)、丙○○於94年11月10日夜間10時許，駕駛其向公司丁○○（
    力捷國際股份有限公司負責人）所借來之車牌號碼7K－9131
    號自用小客車，與友人在桃園縣中壢市某羊肉爐店飲用1 罐
    多啤酒，而於同日夜間11時50分許，駕前開車輛沿桃園縣中
    壢市○○路1 巷往中山路2 巷方向行駛，於翌日即同年11月
    11日凌晨零時許，行經閃光紅燈號誌正常運作之中山路2 巷
    交岔路口，本應注意車前狀況，並隨時採取必要安全措施，
    且其為支線道車，應減速接近，先停止於交岔路口前，讓幹
    線道行駛之車輛優先通行後認為安全方得續行，依當時狀況
    並無不能注意之情形，竟疏未注意，以至少時速50公里之速
    度貿然進入路口。適有乙○○騎乘車牌號碼CGV －848 號重
    型機車，後附載乘客甲○○（當時妊娠14週），沿中壢市○○路往中原大學方向行駛，行經其方向為閃黃光燈號誌正常
    運作之交岔路口，並已進入該交岔路口，突遭被告丙○○駕
    車撞擊所騎乘機車右側，致乙○○、甲○○人車倒地，甲○○因此受有右股骨頸骨骨折併脫位（置換右股骨頸骨人工關
    節）、左鎖骨骨折（植入鋼釘）、右顴骨及上頷骨骨折、頭
    部外傷、第三肋骨骨折及全身多處擦傷之傷害（嗣後發現左
    耳聽力減損約40分貝）。
(二)、被告丙○○不法侵害原告之身體受有前述傷害，其受僱於另
    一被告力捷國際工程有限公司，其等對於原告自應負連帶損
    害賠償責任。爰依民法第184 條第1 項、第2 項、第185 條
    第1 項、第188 條第1 項前段、民法第193 條第1 項、第19
    5 條第1 項之規定，請求被告等人應就後述之損害負連帶賠
    償責任：
  1.醫療費用：
  (1)原告受傷後，分別在壢新醫院、財團法人振興醫學復健中心
    等處進行醫療，自費支付醫療費用合計101,403 元。
  (2)預計將支付鋼釘拔除費用14,521元及美容手術費用285,800
    元
  2.看護費用：原告住院期間賴親屬照顧起居，看護費用以每日
    2,000 元計，住院12日看護費用共計24,000元。
  3.減少勞動能力之損害：
  (1)94年11月至95年4 月原告因車禍受傷無法上班雖有支領薪水
    ，但無法擔任導師，損失薪資9,518元
  (2)原告因車禍受傷請假過多，年度考績被列為丙等，故未領得
    考績獎金即1個月薪俸57,090元，並少領年終獎金1,448元。
  (3)原告因年度考績被列為丙等，故無法晉級，每月晉級差額為
    965 元，15年差額總計為173,700 元（即965 ×12×15＝17
    3,700 元）
  4.精神損害：
    原告於妊娠期，除懷孕期間之不適外，猶須忍受車禍之痛苦
    與不便，且導致原告左耳行為聽力損失25﹪（即喪失40分貝
    以上之聽力）右股骨頸骨置換人工關節後，仍有長短腳之感
    受，上下樓梯感覺患部疼痛，因懷孕期間無法做進一步檢查
    ，精神感受極大之痛苦，為此請求精神慰撫金1,000,000 元
    。
(三)、綜上，原告因被告等人之侵權行為合計受有1,666,032 元之
    損害，爰依侵權行為之法律關係，並聲明被告等人應連帶給
    付原告1,666,032 元之損害賠償金，及自起訴狀繕本送達翌
    日起即95年4 月27日起至清償日止，按年息5 ％計算之法定
    遲延利息；並願供擔保，請准宣告假執行。
二、被告丙○○主張：對於原告主張之事實及原告請求自付醫療
    費用、看護費用、鋼釘拔除費用、損失之導師費、考績獎金
    、年終獎金等均無意見，但是原告請求賠償之款項中美容手
    術費用及慰撫金數額過高，美容手術費用應在100,000 元範
    圍內始為合理，慰撫金應以被告2 人連帶賠償150,000 元之
    數額為合理。此外，原告遲延晉級損失薪資亦當只能請求第
    1 年未晉級而損失之薪資等語
三、被告力捷國際工程有限公司（以下簡稱力捷公司）則以：本
    件車禍發生時，被告丙○○早已下班，因被告丙○○住在公
    司宿舍，車禍發生之日，被告力捷公司負責人丁○○見被告
    丙○○要出去，便詢問其去處，被告丙○○告知要去中壢找
    朋友吃飯，丁○○遂委託被告丙○○順路轉交東西給伊親戚
    ，又恐被告丙○○騎乘機車不便，遂將車牌號碼7K－9131號
    自用小客車借予被告丙○○，故被告丙○○係基於私人情誼
    代轉其交付物品，車禍發生之時被告丙○○並非執行職務中
    ，本件與民法第188 條所稱受僱人因執行職務不法侵害他人
    權利，僱用人須負連帶賠償責任之情形不符等語置辯，並聲
    明駁回原告之訴。
四、本件依民事訴訟法第270 條之1 第1 項第3 款、第271 條之
    1 規定，整理並協議簡化爭點及不爭執事項後，兩造同意就
    本院分於95年6 月7 日、同年8 月30日辯論程序中，兩造協
    議簡化之爭點為主張及辯論，依同法第270 條之1 第3 項之
    規定，本院僅須就兩造協議簡化之爭點為審究（分見本院95
    年9 月27日及95年10月25日筆錄），茲分述如下：
(一)、兩造所不爭執之事項如下：
  1.被告丙○○受僱於被告力捷國際股份有限公司，該公司之負
    責人為丁○○，被告丙○○在該公司擔任防火工程施工人員
    ，工作時有專人負責搭載被告丙○○到現場。
  2.94年11月10日夜間10時許，被告丙○○在桃園縣中壢市某羊
    肉爐店飲用1 罐多啤酒，而於同日夜間11時50分許，駕駛其
    向丁○○借用之車牌號碼7K－9131號自用小客車，搭載友人
    游輝薰、李瑞洲，沿桃園縣中壢市○○路中壢往桃園方向行
    駛。
  3.被告丙○○於同年11月11日凌晨零時許，行經中山路與該路
    2 巷交岔路口時，該路口閃光紅燈號誌正常運作，被告丙○○本應注意車前狀況，並隨時採取必要安全措施，且其為支
    線道車，應減速接近讓幹線道行駛之車輛優先通行，且依當
    時天候晴、夜間有照明、路面乾燥、無缺陷、無障礙物、視
    距良好等情形下，竟疏未注意而與身旁友人聊天，並以至少
    時速50公里之訴度貿然進入路口，而撞及乙○○所騎乘，沿
    中壢市○○路往元化路方向行駛，並已進入該交岔路口（其
    行經其方向為閃黃光燈號誌正常運作），後附載其妻即原告
    之車牌號碼CGV －848 號重型機車。
  4.原告因此當場昏迷，受有右股骨骨頸骨折併脫位、左鎖骨骨
    折、右顴骨及上頷骨骨折、頭部外傷、第3 肋骨骨折及全身
    多處擦傷之傷害（嗣後接受治療其右股骨半人工髖關節置換
    ，並發現左耳聽力減損約40分貝）。
  5.原告因而支出醫療費用101,403 元，看護費之增加生活所需
    計有24,000元，鋼釘拔除預估須14521 元。
  6.原告於62年7 月17日出生，車禍發生前為國小教師。
  7.原告因本件車禍合計減少導師費收入9518元，每月晉級差額
    965 元，考績獎金57090 元，年終獎金1448元。
(二)、本件爭點：
  1.被告力捷公司就本件事故責任之歸屬為何，亦即本件車禍發
    生時，被告丙○○是否執行職務？
  2.原告請求之整型預估須285,800 元是否過高？多少為洽當？
  3.原告所減損的晉級差額總數為何？究竟以1 年計或以15年計
    ？
  4.若被告丙○○、力捷國際工程有限公司苟應就本件車禍之發
    生負損害賠償責任，則本件原告關於100 萬元慰撫金之請求
    是否過高？
五、本件之爭點及法院之判斷：
(一)、本件車禍發生時，被告丙○○是否執行職務？被告力捷公司
    就本件事故責任之歸屬為何？
  1.按因故意或過失，不法侵害他人之權利者，負損害賠償責任
    。又數人共同不法侵害他人之權利者，連帶負損害賠償責任
    。而受僱人因執行職務，不法侵害他人之權利者，由僱用人
    與行為人連帶負損害賠償責任，民法第184 條第1 項前段、
    第2 項、第185 條第1 項、第188 條第1 項本文分別定有明
    文。又當事人主張有利於己之事實者，就其事實有舉證之責
    任，民事訴訟法第277 條本文。參酌上開說明，原告主張被
    告丙○○於執行職務中不法侵害其身體，被告力捷公司應連
    帶負損害賠償責任，則此有利於原告之事實，應由原告負舉
    證責任。
  2.本件被告丙○○受僱於被告力捷公司，該公司之負責人為丁○○，被告丙○○在該公司擔任防火工程施工人員，工作時
    有專人負責搭載被告丙○○到現場。94年11月10日夜間11時
    50分許，被告丙○○酒後駕駛其向丁○○借用之車牌號碼7K
    －91 31 號自用小客車，搭載友人沿桃園縣中壢市○○路中
    壢往桃園方向行駛，於同年11月11日凌晨零時許，行經中山
    路與該路2 巷交岔路口時，疏未注意車前狀況，並隨時採取
    必要安全措施，亦未注意且其為支線道車，應減速接近讓幹
    線道行駛之車輛優先通行，且當時並無不能注意之情事，竟
    以時速50公里之訴度貿然進入前開路口，而撞及乙○○所騎
    乘，沿中壢市○○路往元化路方向行駛（其行經其方向為閃
    黃光燈號誌正常運作）並已進入該交岔路口，後附載原告之
    車牌號碼CGV －848 號重型機車。致原告受有右股骨骨頸骨
    折併脫位、左鎖骨骨折、右顴骨及上頷骨骨折、頭部外傷、
    第3 肋骨骨折及全身多處擦傷之傷害（嗣後接受治療其右股
    骨半人工髖關節置換，並發現左耳聽力減損約40分貝）等事
    實，為兩造所不爭執，復有壢新醫院94年11月21日編號0000
    00 000000 號、95年2 月4 日編號000000000000號、95年4
    月16日編號000000000000號診斷證明書、財團法人振興復健
    醫學中心聽覺醫學中心聽力檢查記錄表可稽（見95年交附民
    字第20號卷），固堪信原告主張伊因本件車禍受有前開傷害
    之情屬實。
  3.又原告主張本件車禍發生時被告丙○○受僱於被告力捷公司
    案發當日駕駛之車輛係被告力捷公司負責人丁○○所有（登
    記所有人為丁○○之母親）且被告丙○○於刑事案件審理中
    曾經表示被告力捷公司常常要求伊下班後執行送貨業務等事
    實，固為被告丙○○及被告力捷公司所不爭執，然查：前開
    事實充其量僅足以證明被告丙○○於車禍發生時受僱於被告
    力捷公司，且車禍發生之日所駕駛之車輛係向該公司負責人
    丁○○，車禍發生前曾受丁○○之託轉交物品予他人借得之
    事實，然不足以證明被告丙○○於案發之時有執行被告力捷
    公司職務之事實。又本件車禍發生之時間為94年11月11日凌
    晨零時許，然被告丙○○於94年11月10日晚間5 時43分許便
    已打卡下班，有卷附被告丙○○94年11月於力捷公司打卡出
    勤表可憑，原告關於本件車禍發生之時，被告力捷公司要求
    被告丙○○於下班之後執行送貨職務之主張，未能舉證以實
    其說，加以被告丙○○在被告力捷公司係擔任防火工程施工
    人員，業如前述，其工作內容並不包括運送貨物，且被告丙○○係完成丁○○之委託事務，與友人飲酒後返回力捷公司
    途中發生本件車禍，亦為兩造所不爭執，從而難認被告丙○○係於執行被告力捷公司職務時肇事而侵害原告之權利被告
    力捷公司辯稱被告丙○○並非於執行職務中肇事，伊對於原
    告所受之損害無庸負責，應堪採信。
  4.是以，原告主張被告力捷公司應救被告丙○○因前開不法侵
    害行為對原告身體造成之傷害負連帶賠償責任，應不足採。
(二)、原告得請求之損害項目及金額：
  1.按不法侵害他人之身體或健康者，對於被害人因此喪失或減
    少勞動能力或增加生活上之需要時，應負損害賠償責任；不
    法侵害他人之身體、健康、名譽、自由、信用、隱私、貞操
    ，或不法侵害其他人格法益而情節重大者，被害人雖非財產
    上之損害，亦得請求賠償相當之金額，民法第193 條第1 項
    、第195 條第1 項前段分別定有明文。
  2.被告丙○○既已對於原告請求之看護費用24,000元、鋼釘拔
    除費用1,4521元、損失之導師費9,518 元、考績獎金57,090
    元、年終獎金1,448 元不爭執，且原告所受前揭傷害與被告
    丙○○之不法侵害行為間，有相當因果關係。則原告主張伊
    因本件車禍受有前開損害，應堪採信。至原告主張伊自付醫
    療費用101,403 元部分，亦為被告丙○○所不爭執，並有壢
    新醫院收據26紙、手術用品購買證明1 紙、統一發票1 紙、
    財團法人振興復健醫學中心收據12紙可憑（均為影本，詳見
    本件卷及本院95年交附民字第20號卷），然按保險對象因汽
    車交通事故，經本保險提供醫療給付者，本保險之保險人得
    向強制汽車責任保險之保險人代位請求該項給付。全民健康
    保險法第82條第1 項第1 款定有明文。全民健康保險法為保
    險法之特別法，依特別法優於普通法之原則，上開法律之規
    定應優先於保險法第135 條、第103 條之規定而為適用。是
    全民健康保險之被保險人因汽車交通事故經全民健康保險提
    供醫療給付者，全民健康保險之保險人得向強制汽車責任保
    險之保險人代位請求該項給付。而依強制汽車責任保險法之
    規定，於該範圍內，加害人或強制汽車責任保險之被保險人
    之受賠償額因得扣除而免除。全民健康保險之被保險人對於
    加害人之損害賠償請求權亦因而喪失（最高法院89年臺上字
    第2014號判決意旨可資參照）。本件原告於車禍發生後依法
    請領強制責任險醫療給付84,373元之事實，為原告及被告丙○○所不爭執，且有泰安產物保險股份有限公司95年8 月24
    日（95）個理字第65號函可憑，是原告關於醫療費用之請求
    101,403 元，應扣除84,373元，以17,030元為可採，逾此數
    額之請求為無理由。
  3.再者，本件應予審究者，厥為：原告請求整型預估費用285,
    800 元是否過高？原告所減損的晉級差額總數為何？原告請
    求之慰撫金是否過高等事項，經查：
  (1)原告請求之預估整型費用285,800 元部分：
    原告主張伊因本件車禍受有傷害，以致臉部、左鎖骨、右手
    前臂、右後臀、左小腿等處需施行去疤手術，預估費用為28
    5,800 元，惟被告丙○○辯稱此項費用過高，數額應在100,
    000 元範圍內始為合理等語，然原告前開主張，業據其提出
    安娜貝爾整型外科診所療程費用明細1 紙為憑，原告確因本
    件車禍致其受有右股骨頸骨骨折併脫位（置換右股骨頸骨人
    工關節）、左鎖骨骨折（植入鋼釘）、右顴骨及上頷骨骨折
    、頭部外傷、第三肋骨骨折及全身多處擦傷等傷害，業如前
    述，則原告因前開傷害或手術，在臉部、左鎖骨、右手前臂
    、右後臀、左小腿等處留下疤痕，而需以整型手術之方式除
    去之事實，此為被告丙○○所不爭執，本件既可預見原告將
    來必有此項費用支出，且其數額經專業醫師估算，自堪認原
    告關於此項費用之主張為可採，被告丙○○主張此項費用應
    以100,000元為合理，並無實據，應不足採。
  (2)原告請求薪資晉級差額之損失173,700元部分：
    原告主張其受傷前為桃園縣中壢新街國民小學教師，因本次
    車禍請假超過28日，故94學年度考績被考核為丙等，無法晉
    級、加薪，影響將來薪資、等級皆往後遲延1 年，至15年後
    薪水差額為173,700 元。經本院向桃園縣中壢市新街國小函
    詢結果，該校函覆証實原告於94年度確因車禍請假逾28日，
    而使得原告於94年學年度被考核為丙等，若是沒有請假超過
    28日，原告94年度考績可以列為甲等，然因其該年度考績經
    列為丙等，該年度即不得晉級亦不發給1 個月薪額之考核獎
    金，自95年8 月1 日起每月薪資所得減損965 元，15年損失
    總計為173,700 元（按：965 ×12×15＝173,700） ，有該
    校95年10月14日街小人字第0950003661號函附卷可稽。是原
    告因前述傷害而減少勞動能力，並自95年8 月1 日起每月薪
    資所得短少965 元，15年（180 個月）內，原告因前述傷害
    減少勞動能力所受損害，扣除中間利息後數額為965 元×13
    4. 00000000 ×（180 個月單利複式霍夫曼係數）＝129,40
    0 元（元以下四捨五入）。被告雖辯稱原告因未晉級所受之
    損害，應僅以第1 年未晉級之薪資差額為計等語，然據桃園
    縣中壢市新街國小前開回函，原告因94年度考績丙等未獲晉
    級，往後逐年均慢晉一級，是不論日後原告考績是否逐年繼
    續列為甲等，其每月所領得之薪資均較94年度獲晉級之情形
    短少965 元，故被告主張原告僅於未獲晉級之第一年受有薪
    資短少之損害，應不足採。原告關於薪資晉級差額損失之主
    張，在129,400 元範圍內核屬有據，逾此部分之請求為無理
    由。
  (3)慰撫金部分：
    原告係62年7 月17日出生，於妊娠期間因被告丙○○於94年
    11月11日不法侵害行為而受有右股骨頸骨骨折併脫位（置換
    右股骨頸骨人工關節）、左鎖骨骨折（植入鋼釘）、右顴骨
    及上頷骨骨折、頭部外傷、第三肋骨骨折及全身多處擦傷及
    左耳聽力減損約40分貝等傷害，經手術治療聽力仍無法完全
    恢復。而原告受傷時年33歲，因本件事故受傷程度非輕，歷
    經多次手術及治療，衡情其精神自屬痛苦不堪。又原告最高
    學歷為大學，擔任國小教師之職，有卷附在職證明書1 紙可
    參，其尚未受傷前1 個月薪俸為57,090元，除投資獲利及存
    款外，名下無其餘動產、不動產。被告丙○○最高學歷為高
    中肄業，現職為被告力捷公司防火工程施工人員，93年度薪
    資所得為167,627 元，94年度薪資所得為348, 480元，且其
    名下無其餘財產，有本院依職權調閱兩造財產總歸戶資料及
    所得申報資料之稅務電子閘門財產所得調件明細表各1 份在
    卷可稽。本院審酌上開兩造之年齡、教育程度、社會地位、
    資力及原告因所受傷害情形等一切情狀，認原告請求非財產
    上損害賠償以350,000 元方屬公允，逾此部分之主張，並不
    可採。
六、綜上所述，原告之身體受有傷害，與被告丙○○過失不法侵
    害行為間既有相當因果關係，原告並因而受有888,807 元之
    損害（即醫療費用31,7351 ＝已支付醫療費用17,030元＋預
    定拆除鋼釘費用14,521元＋預計整型費用285,800 元；看護
    費用24,000元；減少勞動能力之損失197,456 元＝導師費9,
    518 元＋考績獎金57,090元＋年終獎金1,448 元＋晉級差額
    之損失129,400 元；慰撫金350,000 元），原告依據侵權行
    為之法律關係，請求被告丙○○給付888,807 元之損害賠償
    金及自起訴狀繕本送達被告翌日即95年4 月27日起至清償日
    止，按年息5 ％計算之法定遲延利息，為有理由，應予准許
    ，逾此部份之請求為無理由，應予駁回。
七、假執行之宣告：原告陳明願供擔保，聲請宣告假執行，於原
    告勝訴部分，核無不合，爰酌定相當擔保金額准許之；至於
    原告敗訴部分，假執行之聲請失所附麗，不應准許，應予駁
    回。
八、本件事證已臻明確，兩造其餘主張陳述及所提之證據，均毋
    庸再予審酌，附此敘明。
九、據上論結，本件原告之訴為一部有理由，一部無理由，依民
    事訴訟法第385 條第1 項、第79條、第85條第2 項、第392
    條第1 項，判決如主文所示。
中    華    民    國    95    年    11    月    10    日
                  民事第一庭    法  官  卓立婷
以上正本係照原本作成。
如對本判決上訴，須於判決送達後20日內向本院提出上訴狀。
中    華    民    國    95    年    11    月    15    日
                                書記官  冒佩妤


司法院資訊處製作；財團法人民間司法改革基金會備份。
